【裁判字號】    90,自,147
【裁判日期】    900831
【裁判案由】    詐欺
【裁判全文】
臺灣臺北地方法院刑事裁定                          九十年度自字第一四七號
    自  訴  人  甲○○
    被      告  乙○○
右列被告因詐欺案件，經自訴人提起自訴，本院裁定如左：
    主  文
自訴駁回。
    理  由
一、自訴意旨如附件之自訴狀繕本所載。
二、按法院或受命法官，得於第一次審判期日前，訊問自訴人、被告及蒐集或調查證
    據；若訊問及調查結果，認為案件有刑事訴訟法第二百五十二條至第二百五十四
    條之情形者，得以裁定駁回自訴，刑事訴訟法第三百二十六條第三項、第一項定
    有明文。再按犯罪事實應依證據認定之，無證據不得推定其犯罪事實，又不能證
    明被告犯罪者應諭知無罪之判決，刑事訴訟法第一百五十四條及第三百零一條第
    一項分別定有明文。又刑事訴訟法上所謂認定事實之證據，係指足以認定被告確
    有犯罪行為之積極證據而言，該項證據自須適合於被告犯罪事實之認定，始得採
    為斷罪資料，事實之認定應憑證據，如未發現相當證據，或證據不足以證明，自
    不能以推測或擬制之方法，以為裁判之依據，告訴人之告訴，係以使被告受刑事
    訴追為目的，是其陳述是否與事實相符，仍應調查其他證據以資審認。又刑法第
    三百三十九條第一項詐欺罪之成立，以意圖為自己不法之所有，以詐術使人將本
    人或第三人之物交付為要件，所謂以詐術使人交付，必須被詐欺人因其詐術而陷
    於錯誤，若其所用之方法不能認為詐術，亦不致使人陷於錯誤，即不構成該罪，
    最高法院二十九年上字第三一○五號、四十年臺上字第八六號、五十二年臺上字
    第一三○○號、四十六年臺上字第二六○號分別著有判例可資參照。
三、本件自訴人認被告涉有刑法第三百三十九條第一項之詐欺罪嫌，並係以證人謝貴
    枝、陳康麟之證言及被告所簽發之本票影本六紙資為論據。訊據被告乙○○固承
    認向自訴人借款之事實，惟堅詞否認有何詐欺犯行，辯稱伊係因當時工作不穩定
    ，方遲延還款等語。經查，證人謝貴枝、陳康麟分別依序於九十年四月十一日及
    廿五日到庭陳述被告向自訴人借錢事實經過之證言及被告所簽發之本票影本六紙
    均僅證明被告確實有向自訴人借錢之事實，並未能證明被告有何詐欺之故意及犯
    行；而觀諸卷附臺灣高等法院被告全國前案紀錄表，被告於八十年五月十六日起
    至八十九年一月廿五日止因案在監執行等情，核與自訴人於本院調查中稱：因被
    告未還款時，確係一時無法與被告取得聯繫，始認為被告有詐欺犯意，現已與被
    告達成和解，欲撤回本件自訴等語（本院九十年八月七日訊問筆錄參照）之情相
    符，並有撤回自訴狀一紙附卷可稽。又被告於八十九年一月廿五日假釋出獄後即
    至自訴人之宏都公司上班，以抵償前欠債務，亦為自訴人所自承（見自訴狀），
    被告於上班期間復向自訴人借款三萬元及於八十九年八月十一日及十一月七日邀
    友至宏都公司消費而簽帳等情，既均經兩造之合意而為，是依上揭自訴人之陳述
    與被告之辯詞，可知被告確有還款之意，換言之，被告並無不法所有意圖，自訴
    人僅因一時無法聯絡被告，且被告還款確有遲延等情，即認為被告有詐欺犯行，
    恐嫌速斷，本件應屬兩造間之債權債務糾葛，殊甚明顯。此外，復查無其他積極
    證據證明被告有自訴意旨所指犯行，自訴人亦無法提供證明被告犯罪之明確證據
    供本院佐參，既無法證明被告犯罪，參酌上揭說明，本件自訴應予駁回。
據上論結，應依刑事訴訟法第三百二十六條第三項、第二百五十二條第十款裁定如主
文。
中    華    民    國      九十        年      八      月      三十一  日
                                      臺灣臺北地方法院刑事第九庭
                                          審判長法  官  李英豪
                                                法  官  黃雅君
                                                法  官  林怡秀
右正本證明與原本無異。
如不服本判決，應於判決送達後十日內，向本院提出上訴狀。
                                                書記官  賴敏慧
中    華    民    國      九十        年     九       月     四       日


司法院資訊處製作；財團法人民間司法改革基金會備份。
